臺灣高等法院刑事裁定
110年度抗字第90號
抗  告  人
即  受刑人  張志豪



上列抗告人即受刑人因聲請定其應執行刑案件，不服臺灣臺北地
方法院中華民國109年12月23日裁定（109年度聲字第2602號），
提起抗告，本院裁定如下：
    主  文
原裁定撤銷，發回臺灣臺北地方法院。
    理  由
一、原裁定以抗告人即受刑人張志豪所犯如附表所示之罪，業經
    法院分別判處如附表所示之刑，均經確定在案，有各該判決
    書及本院被告前案紀錄表在卷可稽。核其所犯如附表編號1
    所示之罪，判決確定日期為民國109年9月8日，而如附表編
    號2所示之罪，犯罪日期在該日以前，且以原審法院為如附
    表所示各案犯罪事實最後判決之法院，是本件檢察官聲請為
    正當，衡酌抗告人犯罪之次數、情節、所犯數罪整體之非難
    評價，定其應執行刑為有期徒刑9月，並諭知易科罰金之折
    算標準為以新臺幣（下同）1000元折算1日，固非無見。
二、惟按刑法第51條就有期徒刑之數罪併罰定應執行刑，係採限
    制加重原則，而不採併科原則或吸收原則，乃為避免採併科
    原則，可能導致刑罰偏重而過苛，不符現代刑法之社會功能
    ；採吸收原則，可能導致評價不足，而有鼓勵犯罪之嫌。此
    項限制加重原則，不僅於有期徒刑定應執行刑時，有其適用
    ，在數罪併罰之數罪所處之刑，均得易科罰金，於定折算標
    準時，亦同應遵循。從而數罪併罰之數罪所處之刑，均得易
    科罰金，其折算標準不同時，因原確定之本案判決所諭知不
    同之易科罰金折算標準，亦有確定力，應受其拘束。故應按
    比例就所定之刑，分別諭知各該部分易科罰金之折算標準，
    始屬適法而合乎公平正義（最高法院109年度台非字第22號
    判決意旨參照）。
三、查抗告人所犯如附表所示2罪，經原審定應執行刑為有期徒
    刑9月，固在刑法第51條第5款之範圍內。然在未定應執行刑
    前，其中編號1之罪如易科罰金，金額為15萬元（原確定判
    決諭知之易科罰金折算標準為以1000元折算1日），編號2之
    罪如易科罰金，金額為54萬元（原確定判決諭知之易科罰金
    折算標準為以3000元折算1日），2罪併合處罰後，能否就原
    確定判決所諭知不同之易科罰金折算標準擇一諭知？非無研
    求之餘地。又如以原裁定諭知之1000元折算1日，其總金額
    僅為27萬元，反較併合處罰前之編號2之罪易科罰金之54萬
    元為低，似有評價不足而鼓勵犯罪之嫌。原法院未予詳查，
    逕就上開2罪定應執行刑9月，並諭知易科罰金之折算標準為
    以1000元折算1日，自有未洽。抗告意旨雖未指摘及此，然
    原裁定既有上開可議之處，自屬無可維持，應由本院將原裁
    定撤銷，兼衡當事人之審級利益，發回原法院詳查後，另為
    適法之處理。
據上論斷，應依刑事訴訟法第413條前段，裁定如主文。
中　　華　　民　　國　　110 　年　　1 　　月　　29　　日
                  刑事第十六庭  審判長法　官  葉騰瑞
                                      法　官  廖紋妤
                                      法　官  陳芃宇
以上正本證明與原本無異。
不得再抗告。
                                      書記官  李佳芬
中　　華　　民　　國　　110 　年　　2 　　月　　3 　　日
附表：
編  號 1 2 罪  名 施用第二級毒品 施用第二級毒品 宣告刑 有期徒刑5月，如易科罰金，以新臺幣1000元折算1日 有期徒刑6月，如易科罰金，以新臺幣3000元折算1日 犯罪日期 108年10月21日 107年7月26日 偵查機關及案號 臺灣新北地方檢察署108年度毒偵字第6259號 臺灣臺北地方檢察署107年度偵字第3686號 最後事實審法院及判決案號 臺灣新北地方法院109年度審簡字第387號 臺灣臺北地方法院107年度簡上字第227號 判決日期 109年5月13日 109年5月18日 確定日期 109年9月8日 109年5月18日 是否為得易科罰金之案件 是 是 執行案號 臺灣新北地方檢察署109年度執字第12466號 臺灣臺北地方檢察署109年度執字第3352號